臺灣彰化地方法院刑事判決　　　　　　　100年度易字第162號
公　訴　人　臺灣彰化地方法院檢察署檢察官
被　　　告　蔡志蒼
上列被告因竊盜案件，經檢察官提起公訴（99年度偵字第4919號
），本院依簡式審判程序判決如下：
    主  文
蔡志蒼共同攜帶兇器竊盜，累犯，處有期徒刑玖月。扣案圓鏟、
鋤頭各壹支均沒收。
    事  實
一、蔡志蒼前因施用毒品案件，經本院以96年度訴字第760 號判
    決處有期徒刑8 月、4 月，應執行有期徒刑11月確定，嗣經
    減刑並另定應執行刑為有期徒刑5 月又15日確定；又因妨害
    性自主等案件，經本院以96年度訴字第1681號判決處有期徒
    刑6 月、3 月、7 月，應執行有期徒刑1 年2 月確定；上開
    各罪刑嗣另定應執行刑為有期徒刑1 年6 月確定，經送監執
    行，於民國98年4 月27日縮短刑期期滿執行完畢。仍不知警
    惕，於99年3 月30日晚間11時54分許（起訴書誤載為同日晚
    間11時57分許），與許詔樵（俟到案後另行審理）共同意圖
    為自己不法之所有，並基於竊盜之犯意聯絡，由蔡志蒼駕車
    搭載許詔樵，並攜帶許詔樵所有客觀上足供兇器使用之圓鏟
    、鋤頭各1 支，至彰化縣田尾鄉○○村○○路與三豐路路口
    之「文山園藝園」內，共同以挖取之方式竊取王清堅種植於
    該處之五葉松3 棵得手，並將其中1 棵五葉松搬運至車上，
    正欲搬運其餘2 棵五葉松之際，為附近住戶發現，蔡志蒼與
    許詔樵即駕車逃離現場，王清堅乃報警處理，經警調閱監視
    器畫面，循線查悉上情。
二、案經彰化縣警察局北斗分局報告臺灣彰化地方法院檢察署檢
    察官偵查起訴。
    理  由
一、被告蔡志蒼所涉為死刑、無期徒刑、最輕本刑為3 年以上有
    期徒刑或高等法院管轄第一審案件以外之罪，並於本院行準
    備程序時就被訴事實為有罪之陳述，本院合議庭依刑事訴訟
    法第273 條之1 第1 項規定，裁定改由受命法官獨任行簡式
    審判程序，先予敘明。
二、上揭犯罪事實，業據被告於警詢、偵訊及本院審理時坦承不
    諱（警卷第1 頁、偵卷第40頁、本院卷第51、53頁），核與
    證人即共犯許詔樵於警詢及偵訊之證述、證人即被害人王清
    堅、證人林世加於警詢之證述相符（警卷第6 、11、14頁、
    偵卷第47頁），並有彰化縣警察局北斗分局田尾分駐所扣押
    筆錄1 份、照片8 張、監視器翻拍畫面6 張在卷可稽（警卷
    第17至21、24至30頁），且有扣案圓鏟、鋤頭各1 支可證，
    足認被告自白與事實相符。綜上，本案事證明確，被告犯行
    堪以認定，應依法論科。
三、論罪科刑之理由：
  (一)按攜帶兇器竊盜罪係以行為人攜帶兇器竊盜為其加重條件，
    此所謂兇器，其種類並無限制，凡客觀上足以對人之生命、
    身體、安全構成威脅，具有危險性之兇器均屬之，且祇須行
    竊時攜帶此種具有危險性之兇器為已足，並不以攜帶之初有
    行兇之意圖為必要（最高法院79年臺上字第5253號判例意旨
    參照）。查被告蔡志蒼所持供竊盜使用之圓鏟及鋤頭各1 支
    ，係金屬製品，質地堅硬，客觀上足對人之生命、身體、安
    全構成威脅，具有危險性，自屬兇器無訛。
  (二)被告行為後，刑法第321 條於100 年1 月26日修正公布，自
    同年月28日起施行。修正前刑法第321 條第1 項規定為：「
    犯竊盜罪而有左列情形之一者，處6 月以上、5 年以下有期
    徒刑：一於夜間侵入住宅或有人居住之建築物、船艦或隱匿
    其內而犯之者。二毀越門扇、牆垣或其他安全設備而犯之者
    。三攜帶兇器而犯之者。四結夥三人以上而犯之者。五乘火
    災、水災或其他災害之際而犯之者。六在車站或埠頭而犯之
    者。」修正後刑法第321 條第1 項則規定為：「犯竊盜罪而
    有下列情形之一者，處6 月以上、5 年以下有期徒刑，得併
    科新臺幣10萬元以下罰金：一侵入住宅或有人居住之建築物
    、船艦或隱匿其內而犯之者。二毀越門扇、牆垣或其他安全
    設備而犯之者。三攜帶兇器而犯之者。四結夥三人以上而犯
    之者。五乘火災、水災或其他災害之際而犯之者。六在車站
    、埠頭、航空站或其他供水、陸、空公眾運輸之舟、車、航
    空機內而犯之者。」修正後該條項規定除增加得併科罰金之
    規定外，並刪除原第1 款「於夜間」之要件，且就第6 款增
    加「航空站、其他供水、陸、空公眾運輸之舟、車、航空機
    內」之要件，擴大加重竊盜罪之適用範圍，經比較新、舊法
    律，修正後刑法第321 條第1 項並無有利於被告之情形，依
    刑法第2 條第1 項前段規定，自應用行為時法即修正前刑法
    第321 條第1 項規定。
  (三)核被告所為，係犯修正前刑法第321 條第1 項第3 款攜帶兇
    器竊盜罪。被告就上開加重竊盜犯行，與共犯許詔樵有犯意
    聯絡及行為分擔，為共同正犯。被告前因施用毒品案件，經
    本院以96年度訴字第760 號判決處有期徒刑8 月、4 月，應
    執行有期徒刑11月確定，嗣經減刑並另定應執行刑為有期徒
    刑5 月又15日確定；又因妨害性自主等案件，經本院以96年
    度訴字第1681號判決處有期徒刑6 月、3 月、7 月，應執行
    有期徒刑1 年2 月確定；上開各罪刑嗣另定應執行刑為有期
    徒刑1 年6 月確定，經送監執行，於98年4 月27日縮短刑期
    期滿執行完畢，有臺灣高等法院被告前案紀錄表可稽，其於
    有期徒刑執行完畢後，5 年內故意再犯本案最重本刑為有期
    徒刑以上之罪，為累犯，應依刑法第47條第1 項規定加重其
    刑。爰審酌被告正值壯年，不思以正當方式謀生，僅因貪圖
    不法利益，即竊取他人物品，顯然欠缺法治觀念，所為侵害
    他人財產法益，且係以攜帶兇器之方式為之，危害社會治安
    ，甚不足取；惟其坦承犯行，尚有悔意，暨審酌其智識程度
    、生活狀況等一切情狀，認公訴人請求量處有期徒刑1 年6
    月之刑，衡酌被告犯罪所生危害，尚屬過重，爰量處如主文
    所示之刑，以示懲儆。
  (四)末按刑法第38條第3 項係規定「犯罪行為人」所有供犯罪所
    用、預備、所生或所得之物，得宣告沒收，並非規定屬「被
    告」所有之物，始得宣告沒收，而共同正犯於意思聯絡範圍
    內，組成一共犯團體，團體中之任何成員均為「犯罪行為人
    」，供犯罪所用之物，只要屬於「犯罪行為人」所有，均得
    宣告沒收，不以必屬於本件被告所有者為限（最高法院92年
    度臺上字第787 號判決要旨參照），此即刑法學理上「共犯
    連帶沒收」理論；準此，數人共同犯罪之情形時，就因犯罪
    依法沒收之物，不論究係為共犯何人所有，就各共犯之判決
    均應宣告沒收之從刑。查扣案之圓鏟及鋤頭各1 支，係共犯
    許詔樵所有，供被告與共犯許詔樵共同為本案竊盜犯行所用
    之物，業據被告供陳在卷（偵卷第41頁、本院卷第53頁），
    核與證人許詔樵證述相符（警卷第7 頁、偵卷第48頁），爰
    依刑法第38條第1 項第2 款規定併予宣告沒收。
據上論斷，應依刑事訴訟法第273 條之1 第1 項、第299 條第1
項前段，刑法第2 條第1 項前段、第28條、修正前刑法第321 條
第1 項第3 款、刑法第47條第1 項、第38條第1 項第2 款，判決
如主文。
本案經檢察官詹喬偉到庭執行職務。
中    華    民    國   100    年    3     月    23    日
                  刑事第一庭  法  官    楊舒嵐
以上正本證明與原本無異。
如不服本判決應於收受判決後10日內向本院提出上訴書狀，並應
敘述具體理由；其未敘述上訴理由者，應於上訴期間屆滿後20日
內向本院補提理由書(均須按他造當事人之人數附繕本)「切勿逕
送上級法院」。
告訴人或被害人對於判決如有不服具備理由請求檢察官上訴者，
其上訴期間之計算係以檢察官收受判決正本之日期為準。
中    華    民    國   100    年    3     月    23    日
                              書記官    陳如玲
附錄論罪科刑法條：
修正前刑法第321條第1項
犯竊盜罪而有左列情形之一者，處6 月以上、5 年以下有期徒刑
：
一、於夜間侵入住宅或有人居住之建築物、船艦或隱匿其內而犯
    之者。
二、毀越門扇、牆垣或其他安全設備而犯之者。
三、攜帶兇器而犯之者。
四、結夥三人以上而犯之者。
五、乘火災、水災或其他災害之際而犯之者。
六、在車站或埠頭而犯之者。